臺灣高等法院臺中分院民事裁定　　　　　　96年度抗字第45號
抗　告　人　丙○○
相　對　人　甲○○
　　　　　　　　　　　　之8
　　　　　　乙○○
上列抗告人因與相對人間強制執行聲明異議事件，對於中華民國
95年12月 14日台灣台中地方法院95年度執字第49535號裁定，提
起抗告，本院裁定如下：
    主  文
原裁定廢棄，發回台灣台中地方法院。
    理  由
一、本件原法院依強制執行法第115條第1項，查扣抗告人對財團
    法人仁愛綜合醫院之退休金債權。抗告人聲明異議，主張其
    退休後已無收入來源，因其患有癌症，需長期就醫追蹤治療
    並服用藥物，若退休金遭全數扣押，生活將陷入絕境，故應
    保留退休金之三分之二，以供其生活及就醫所需等語。經原
    法院以抗告人所罹患之子宮頸癌，於術後經病理檢驗並無淋
    巴節轉移之危險因子，無需後續追蹤治療，且抗告人尚有共
    同生活之成年子女二人，抗告人之生活應仍無虞為由，駁回
    抗告人之聲明異議，抗告人聲明不服，其抗告意旨略以：抗
    告人之成年子女王宇華及王駿璿均有負債無力償還，遭債權
    人催討，已無餘力盡其對於母親之扶養義務，而其所患子宮
    頸癌，會有其他併發症，確需赴醫追縱治療，自應保留部分
    退休金供抗告人維持基本之生活云云。
二、按債務人對於第三人之債權，係維持債務人及其共同生活之
    親屬生活所必需者，不得為強制執行，強制執行法第 122條
　　定有明文。查抗告人所罹患子宮頸癌，於手術後經病理檢驗
　　並無淋巴節轉移之危險因子，固無需追加後續治療。惟抗告
  　人因術後之後遺症產生排尿無力及尿失禁之問題加上癌症之
    追，其後一直在中國醫藥大學附設醫院門診治療，此有該
    院95年12月11日院管檔字第0951204427號函所附病情說明在
    卷可憑，可見抗告人所罹患子宮頸癌所引發之後遺症，現仍
    持續追治療。另抗告人雖有共同生活之成年子女二人可盡
    扶養義務，但並非抗告人之成年子女當然有對抗告人盡到扶
    養義務，且抗告人之成年子女能否對抗告人盡到扶養義務，
    尚須視其經濟能力而定。原法院就抗告人於退休後是否有其
    他收入，抗告人之醫藥費負擔，及其成年子女有無盡到扶養
    義務等問題，悉未調查，僅以抗告人有成年子女二人可盡扶
    養義務，即認抗告人於退休後生活應仍無虞，顯有率斷。抗
    告意旨指摘原裁定不當，求予廢棄，為有理由，爰廢棄原裁
    定，發回原法院更為適法之處理。
三、依強制執行法第30條之1，民事訴訟法第第492條，裁定如主
    文。
中　　華　　民　　國　　96　　年　　1 　　月　　17　　日
                  民事第四庭    審判長法　官　黃斐君
                                      法　官  張浴美
                                      法　官  陳蘇宗
以上正本係照原本作成。
不得再抗告。
                                      書記官　林振甫
中　　華　　民　　國　　96　　年　　1 　　月　　18　　日
　　　　　　　　　　　　　　　　　　　　　　　　　　　Ｃ
